【裁判字號】    89,訴,10
【裁判日期】    890211
【裁判案由】    偽造文書等
【裁判全文】
臺灣高雄地方法院刑事判決                            八十九年度訴字第一０號
    公訴人  臺灣高雄地方法院檢察署檢察官
    被  告  甲○○
右列被告因偽造文書等案件，經檢察官提起公訴（八十八年度偵字第二五００四號）
，本院判決如左：
    主    文
甲○○連續行使偽造私文書，足以生損害於他人，處有期徒刑陸月。緩刑貳年。如附
表一所示之信用卡貳張及如附表二所示信用卡簽帳單上偽造之「林文洲」署押肆枚，
均沒收。
    事    實
一、甲○○明知持信用卡至特約商店簽帳消費，係由發卡銀行先行墊付消費款項，再
    由信用卡所有人依約清償，竟基於意圖為自己免付消費款項之不法利益及行使偽
    造私文書之概括犯意，於民國八十八年九月二十三日，在高雄市○○路與林森路
    口，以新台幣（下同）二萬五千元代價，向不詳姓名、年籍綽號「阿華」之人購
    買偽造之台新銀行所發行卡號第0000000000000000號及美國商
    業銀行所發行卡號第0000000000000000號之信用卡各一張，並
    於八十八年十月七日晚上，在前往設於高雄市三民區○○○路三００號「大眾唱
    片行」途中，於上開二張信用卡背面偽簽「林文洲」署押二枚後，先於是日晚上
    九時十四分許，持上開台新銀行信用卡至「大眾唱片行」，購買ＣＤ唱片二張，
    共計五百九十六元（起訴書誤載為五百九十八元），並於信用卡簽帳單客戶簽名
    欄中，以複寫之形式，偽造一式二聯（含客戶及特約商店存根聯）之「林文洲」
    中文簽名，以表示持卡人「林文洲」確認交易標的及金額，及向發卡銀行請求撥
    付消費款項予特約商店之意，並作為特約商店經由信用卡聯合處理中心向發卡銀
    行請款之用，而偽造信用卡之簽帳單，並將偽造完成之簽帳單中之商店存根聯交
    付於特約商店人員而行使之，使該不知情之店家，誤認係林文洲本人消費，允與
    之交易，陷於錯誤而交付ＣＤ唱片，因而獲得免付消費款項之財產上不法利益，
    足生損害於林文洲及發卡銀行；繼之於同日晚上十時十六分許，再持上開美國商
    業銀行信用卡，至上開「大眾唱片行」，向不知情之店員徐淑貞購買ＣＤ唱片八
    十片，總共二萬五千六百八十元，並以上開同一方式，偽造信用卡之簽帳單一式
    二聯後，將偽造完成之簽帳單之商店存根聯交付於徐淑貞而行使之，足以生損害
    於林文洲、發卡銀行，旋因店家發現有異，打電話向發卡銀行查詢結果，始獲知
    甲○○所持用者為偽卡，並經銀行報警當場查獲，致未得逞，當場扣得甲○○所
    有供犯罪所用之上開信用卡二張。
二、案經高雄市政府警察局三民第一分局報告臺灣高雄地方法院檢察署檢察官偵查起
    訴。
    理  由
一、右揭犯罪事實，迭據被告甲○○於警、偵訊及本院審理時坦承不諱，核與證人即
    「大眾唱片行」負責人乙○○於警訊及本院審理時指述之情節相符，並有其領回
    ＣＤ唱片八十片所出具之領結副本一紙、被告偽造「林文洲」署押之簽帳單二紙
    、匯豐銀行出具之說明書一紙附卷可稽，及偽造「林文洲」署押之信用卡二張扣
    案可佐，事證明確，被告犯行堪以認定。
二、按持卡人在信用卡簽帳單上之客戶簽名欄偽簽署押後交還特約商店，依該信用卡
    交易習慣，係表示持卡人確認簽帳單上記載之交易標的及金額，及向發卡銀行請
    求撥付消費款項予特約商店之意，並作為特約商店經由信用卡聯合處理中心向發
    卡銀行請款之用，而偽造並向發卡銀行請求撥付消費款項予特約商店之旨，是該
    簽帳單含有收據及請款單之性質，應屬私文書。是核被告於前述時、地，先偽造
    「林文洲」之署押於信用卡上，再持該偽造之信用卡至大眾唱片行購買ＣＤ唱片
    ，且以信用卡持有人自居，於信用卡簽帳單上，偽造「林文洲」之署押，進而持
    以行使主張該內容，足以生損害於林文洲及發卡銀行，核其所為，係犯刑法第二
    百十七條第一項之偽造署押罪、同法第二百十六條、第二百十條之行使偽造私文
    書罪。又按持信用卡至特約商店簽帳消費，係由發卡銀行先行墊付消費款項予特
    約商店，再由信用卡所有人依約清償。是被告持偽造之信用卡消費購物，其在主
    觀上係認為藉由發卡銀行先行代為墊付價款之方式，作為其清償對於特約商店所
    欠帳款之手段，而不論被告將來是否會向發卡銀行償付帳款，該特約商店均能自
    發卡銀行取得款項，是被告於簽帳消費時主觀上當無詐欺特約商店財物之犯意，
    而該特約商店於接受被告持卡消費時，僅係同意由發卡銀行承擔被告因消費而對
    該特約商店所負之價金債務而已，在整個交易過程中，該特約商店均係為自己之
    利益而從事於交易活動，是無從使各該特約商店立於發卡銀行之使用人或代理人
    之地位，而認為係發卡銀行授權或指示該特約商店將財物或服務交付予被告，因
    而縱認所交付者為財物，亦難認被告係詐取發卡銀行之使用人之財物，從而被告
    所為自與詐欺取財罪之構成要件有間，被告所詐得者，實係因冒簽「林文洲」之
    信用卡而致發卡銀行代為付款，而其本人則無須付款之不法利益，應係犯刑法第
    三百三十九條第二項、第一項之詐欺得利罪，公訴意旨漏未斟酌此點，而認被告
    係犯同法第三百三十九條第一項之罪，尚有未洽，惟其基本事實同一，本院自應
    予審理，並變更起訴法條。被告利用不知情之大眾唱片行向銀行詐騙，為間接正
    犯。又被告以一行為同時偽造署押於客戶存根聯及商店存根聯，係單純一罪；又
    其偽造林文洲署押於信用卡簽帳單之行為，已成為偽造私文書行為之一部，不另
    論罪，又其於偽造私文書後，復持以行使，其偽造私文書之低度行為為行使之高
    度行為所吸收，不另論罪。其先後二次行使偽造私文書及詐欺得利既遂、詐欺得
    利未遂犯行，均時間緊接，犯罪構成要件相同，顯係基於概括之犯意反覆為之，
    均為連續犯，各依刑法第五十六條之規定，論以一罪（詐欺得利部分，應論以較
    重之詐欺得利既遂罪）。又所犯偽造署押罪（偽簽「林文洲」署押於信用卡背面
    部分）、行使偽造私文書罪及詐欺得利罪間，具有方法與目的之牽連關係，應依
    刑法第五十五條規定，從一重之行使偽造私文書罪處斷。又被告偽簽「林文洲」
    署押於信用卡背面之事實，雖未據檢察官起訴，然此部分與已起訴之前開被告行
    使偽造私文書犯行部分，有牽連犯之裁判上一罪關係，為起訴效力所及，本院自
    應予以審理，附此敘明。爰審酌被告因一時貪念，致罹刑罰，固屬非是，惟所購
    物品價格不高，獲利不多，及犯後態度良好，深具悔意等一切情狀，量處如主文
    所示之刑。另查被告前未曾受有期徒刑以上刑之宣告，此有臺灣高雄地方法院檢
    察署刑案資料查註紀錄表一紙可參，經此偵審程序，當知所警惕，諒無再犯之虞
    ，本院認就其宣告之刑，以暫不執行為適當，爰宣告緩刑二年，以啟自新。末查
    被告於如附表二所示信用卡簽帳單上偽簽之「林文洲」署押四枚（含客戶存根聯
    及商店存根聯各一枚），均應依刑法第二百十九條規定，不問屬於犯人與否，宣
    告沒收。又扣案之偽造信用卡二張，係被告花費二萬五千元代價所取得，為被告
    所有之物，業據被告供承在卷，且為供犯罪所用之物，爰依刑法第三十八條第一
  項第二款規定，宣告沒收。至於被告於信用卡背面偽造之「林文洲」署押部分，
    因前揭信用卡已宣告沒收，自無庸再就此部分另為沒收之諭知，併此敘明。
據上論斷，應依刑事訴訟法第二百九十九條第一項前段、第三百條，刑法第五十六條
、第二百十六條、第二百十條、第二百十七條第一項、第三百三十九條第一項、第二
項、第五十五條、第七十四條第一款、第二百十九條、第三十八條第一項第二款、罰
金罰鍰提高標準條例第一條前段，判決如主文。
本案經檢察官吳茂松到庭執行職務
中        華        民        國    八十九    年    二    月    十一    日
                                    臺灣高雄地方法院刑事第七庭
                                        法  官  李  璧  君
右正本證明與原本無異。
如不服本判決，應於判決送達後十日內，向本院提出上訴狀。
                                        書記官  柯  文  欽
中        華        民        國    八十九    年    二    月    十一    日
附錄本案論罪科刑法條：
刑法第二百十六條
行使第二百十條至第二百十五條之文書者，依偽造、變造文書或登載不實事項或使登
載不實事項之規定處斷。
第二百十條
偽造、變造私文書，足以生損害於公眾或他人者，處五年以下有期徒刑。
第二百十七條第一項
偽造印章、印文或署押，足以生損害於公眾或他人者，處三年以下有期徒刑。
第三百三十九條第一項
意圖為自己或第三人不法之所有，以詐術使人將本人或第三人之物交付者，處五年以
下有期徒刑、拘役或科或併科一千元以下罰金。
第二項
以前項方法得財產上不法之利益或使第三人得之者，亦同。
附表一：
一、台新銀行所發行000000000000000號信用卡，其背面偽造之「林
    文洲」署押一枚。
二、美國商業銀行所發行000000000000000號信用卡，其背面偽造之
    「林文洲」署押一枚。
附表二：
一、收據號碼四二六八九二號大眾唱片行金額五百九十六元之信用卡簽帳單。
二、收據號碼四二六九０四號大眾唱片行金額二萬五千六百八十元之信用卡簽帳單。


司法院資訊處製作；財團法人民間司法改革基金會備份。
